臺灣高等法院民事判決　　　　　　　　　　94年度上字第84號
上　訴　人　科藝百代股份有限公司
法定代理人　王培榮
訴訟代理人　陳美玲律師
　　　　　　吳姿璉律師
被上訴人　　甲○○
訴訟代理人　黃凱昕
上列當事人間，因侵權行為損害賠償事件，上訴人對於中華民國
93年12月9日臺灣板橋地方法院93年度訴字第770號第一審判決，
提起上訴，經本院於94年8月2日言詞辯論終結，判決如下：
    主  文
上訴駁回。
第二審訴訟費用由上訴人負擔。
    事實及理由
一、上訴人起訴主張：被上訴人為中華佛教通訊社社長，就上訴
    人所發行齊豫演唱「發現了勇氣」專輯(以下稱系爭專輯)中
    ，收錄「大慈大悲觀世音」等數首佛教音樂，未與上訴人溝
    通，分別於93年2月27日、3月 2日逕自主動向媒體發送標題
    為「齊豫佛曲CD先斬未奏，嚴重侵權佛教界表達不滿」、「
     EMI侵權佛曲CD持續出貨，佛教界指為『樂壇神棍』」等內
    容之新聞稿，誣指上訴人所收錄之佛教音樂詞曲版權屬於訴
    外人梵音文化事業有限公司（以下稱梵音公司），以致包括
    聯合報及蘋果日報等媒體於民國（下同）93年 2月28日及同
    年3月3日均以斗大標題報導「齊豫佛曲－梵音指侵權」、「
    齊豫佛歌版權鬧糾紛」，並向媒體表示「齊豫還在錄音時，
    他們就透過錄音師『暗示』 EMI，『大慈大悲觀世音』版權
    屬梵音公司，也曾致電告知，但對方始終不聞不問。．．．
    我們不能原諒 EMI這種國際公司，草率處理版權」、「梵音
    公司控告詞曲侵權，已於3月2日寄出存證信函」、「佛教界
    認為EMI此舉猶如『樂壇神棍』，應受譴責」、「行為好像
    神壇騙局，所以佛教界才會予以譴責」等極盡侮辱上訴人能
    事之用語，嚴重毀損上訴人名譽；為此，基於依民法第 195
    條第 1項後段之規定，求為命被上訴人應於聯合報影戲體育
    版、及蘋果日報娛樂版頭版以2分之1版面及不小於字體30之
    格式，各刊登一日如原判決附件之道歉啟事，刊登費用由上
    訴人負擔之判決。並聲明：(一)原判決廢棄。(二)被上訴人
    應於聯合報影戲體育版、及蘋果日報娛樂版頭版以2分之1版
    面及不小於字體30之格式，各刊登一日如原判決附件之道歉
    啟事，刊登費用由上訴人負擔。(三)第一、二審訴訟費用由
    被上訴人負擔。
二、被上訴人則以：上訴人所發行系爭專輯中，收錄「大慈大悲
    觀世音」等數首佛教音樂，於公開販售前之93年 2月13日，
    被上訴人受系爭專輯所收錄「大慈大悲觀世音」等數首佛教
    音樂曲版權所有人梵音公司之委託，經知名電視製作人王貞
    妮轉告上訴人系爭專輯版權有問題，於同月17日在版權不明
    之情況下，竟恣意以佛教音樂專輯前所未有之高價版公開販
    售，同月18日始向訴外人南星唱片錄音帶有限公司 (以下稱
    南星公司 )發出詢價傳真；由於訴外人梵音公司與被上訴人
    同為佛教界友人，針對坊間已鋪貨銷售之系爭專輯，持有原
    創人胡海基居士載明「．．．且本人未將本曲與其他歌曲授
    權任何另一公司或單位出版」等語之授權書，被上訴人確信
    梵音公司遭到侵權，上訴人亦未獲得訴外人胡海基居士之授
    權。且被上訴人為求審慎尚將相關授權書等事證檢附於新聞
    稿末，顯見被上訴人恪遵新聞發佈程序，公開讓媒體進行查
    證，被上訴人所發新聞稿均屬事實等語，資為抗辯；並聲明
    ：(一)上訴駁回。(二)第二審訴訟費用由上訴人負擔。
三、上訴人主張被上訴人為中華佛教通訊社社長，就上訴人所發
    行系爭專輯 )中，收錄「大慈大悲觀世音」等數首佛教音樂
    ，分別於93年2月27日、3月 2日主動向媒體發送標題為「齊
    豫佛曲CD先斬未奏，嚴重侵權，佛教界表達不滿」、「 EMI
    侵權佛曲CD持續出貨，佛教界指為『樂壇神棍』」等內容之
    新聞稿，略指上訴人所收錄之佛教音樂詞曲版權屬於訴外人
    梵音公司，以致包括聯合報及蘋果日報等媒體於93年2月28
    日及同年3月3日均以斗大標題報導「齊豫佛曲－梵音指侵權
    」、「齊豫佛歌版權鬧糾紛」，並向媒體表示「齊豫還在錄
    音時，他們就透過錄音師『暗示』 EMI，『大慈大悲觀世音
    』版權屬梵音公司，也曾致電告知，但對方始終不聞不問。
    ．．．我們不能原諒EMI這種國際公司，草率處理版權」、
   「梵音公司控告詞曲侵權，已於3月2日寄出存證信函」、「
    佛教界認為 EMI此舉猶如『樂壇神棍』，應受譴責」、「行
    為好像神壇騙局，所以佛教界才會予以譴責」等語等事實，
    為被上訴人所不爭執，且有被上訴人自行提出之新聞稿 (原
    審卷第120、121頁)及93年2月28日、3月3日聯合報、蘋果日
    報之剪報(原審卷第7、8、10頁)在卷為憑；上訴人主張之上
    開事實，應堪信為真實。
四、按：言論自由為人民之基本權利，憲法第十一條有明文保障
    ，國家應給予最大限度之維護，俾其實現自我、溝通意見、
    追求真理及監督各種政治或社會活動之功能得以發揮，惟為
    兼顧對個人名譽、隱私及公共利益之保護，法律尚非不得對
    言論自由依其傳播方式為合理之限制，司法院大法官會議釋
    字第 509號著有解釋可稽。又：民法上名譽權之侵害非即與
    刑法之誹謗罪相同，名譽有無受損害，應以社會上對個人評
    價是否貶損作為判斷之依據，苟其行為足以使他人在社會上
    之評價受到貶損，不論其為故意或過失，均可構成侵權行為
    ，惟其行為足認有相當理由信其為真實者，難認其行為出於
    故意或過失，而課以侵權行為之責任。有最高法院90年度台
    上字第 646號、54年度臺上字第1523號判例足資參照。經查
    ：
(一)被上訴人於93年2月27日、3月 2日分別主動向媒體發送新聞
    稿，致聯合報及蘋果日報等媒體依序分別於93年2月28日、3
    月 3日以「齊豫佛曲  梵音指侵權」、「齊豫佛歌版權鬧糾
    紛」、「齊豫侵權挨批是神棍」為標題，報導略以：「齊豫
    還在錄音時，他們就透過錄音師『暗示』 EMI，『大慈大悲
    觀世音』版權屬梵音文化，也曾致電告知，但對方始終不聞
    不問。．．．我們不能原諒 EMI這種國際公司，草率處理版
    權」、「梵音公司控告詞曲侵權，已於3月2日寄出存證信函
    」、「佛教界認為 EMI此舉猶如『樂壇神棍』，應受譴責」
    、「行為好像神壇騙局，所以佛教界才會予以譴責」等內容
    之事實，為被上訴人所不爭執，且有被上訴人提出新聞稿、
    及剪報在卷足憑，固屬不虛；惟查上訴人發行系爭專輯，其
    初版販售之日期為93年 2月17日，於發行販售後之翌日，始
    發出詢價傳真，93年 3月19日始取得著作權人胡海基授權之
    事實，亦為上訴人所不爭執，並有博客來音樂館網站資料一
    件、上訴人所提之音樂著作授權詢價單、合約書各一件附卷
    可憑。由此，足徵上訴人公開發行販售系爭專輯時，未取得
    著作權人之授權，其有侵害著作權人之版權，至為明確。上
    訴人未獲得著作權人之授權，即出版發行公開販售之行為，
    即非合法；參照前揭判例意旨，被上訴人所發新聞稿指摘上
    訴人侵害版權之事實，其行為足認有相當理由信其為真實，
    自非無據，尚難認其為虛妄不實。至於訴外人即著作權人胡
    海基有無授權梵音公司發行，上訴人有侵害著作權人版權之
    事實行為，則無異致；尚難以梵音公司未獲授權，而指被上
    訴人所發新聞稿為虛妄不實。
(二)從而，上訴人依民法第195條第1項後段之規定，請求被上訴
    人於聯合報、蘋果日報刊登：「本人指摘科藝百代股份有限
    公司 (即EMI公司)所發行之齊豫『發現了勇氣』專輯中之『
    大慈大悲觀世音』歌曲有侵害梵音文化版權乙事，與事實全
    然不符，致已嚴重侵害 EMI公司之名譽。本人就上述侵權行
    為對 EMI公司鄭重道歉，以示負責。」之道歉啟事，即非有
    據，不應准許。
(三)上訴人又主張被上訴人以其新聞稿中指上訴人為「樂壇神棍
    」、「如同神壇騙局」等極負面之字眼辱罵上訴人等事實，
    業據被上訴人對於其於新聞稿中以「樂壇神棍」、「如同神
    壇騙局」等負面之字眼指摘、譴責上訴人之事實，並不爭執
    ，且有被上訴人所提出之前述之新聞稿在卷足憑；查上訴人
    侵害著作權人版權之行為，固屬事實，已如前述，惟其侵害
    著作權人版權之行為，所侵害者為著作權人之版權，其損害
    之程度，亦限於上訴人與著作權人間之損害賠償責任，非不
    得予以指摘、譴責，但尚難認已達「神棍」、「神壇騙局」
    般之惡行程度；被上訴人於其新聞稿中以「樂壇神棍」、「
    如同神壇騙局」等極負面之字眼指摘、譴責上訴人，顯已逾
    越其指摘、譴責之程度，應認已達公然謾罵、或辱罵之不法
    行為，應構成不法侵害他人名譽之侵權行為；惟查上訴人於
    其訴之聲明中，僅就被上訴人指摘上訴人侵害著作權人之版
    權乙事，刊登道歉啟事，而未及被上訴人謾罵、或辱罵上訴
    人為「樂壇神棍」、「如同神壇騙局」部分之侵權行為，此
    部分，尚難認係應受判決之事項。
五、綜上所述，原法院為上訴人敗訴判決，經核尚無違誤；上訴
    意旨仍持陳詞，指摘原法院之判決不當，求予廢棄，為無理
    由，應予駁回。
六、本件事證已臻明確，兩造其他攻擊、防禦方法，及提出未援
    用之證據，經斟酌後認不影響判決基礎，無逐一論述必要，
    併此敘明。
據上論結，本件上訴為無理由，爰判決如主文。
中　　華　　民　　國　　94　　年　　8　 　月　　 9　　日
                  民事第五庭    審判長法　官  林丁寶
　　　　　　　　　　　      　　　　　法　官  高鳳仙
　　　　　　　　　　　      　　　　　法　官  陳博享
正本係照原本作成。
如不服本判決，應於收受送達後20日內向本院提出上訴書狀，其
未表明上訴理由者，應於提出上訴後20日內向本院補提理由書狀
（均須按他造當事人之人數附繕本）上訴時應提出委任律師或具
有律師資格之人之委任狀；委任有律師資格者，另應附具律師資
格證書及釋明委任人與受任人有民事訴訟法第466條之一第一項
但書或第二項（詳附註）所定關係之釋明文書影本。
中　　華　　民　　國　　94　　年　　8 　　月　　10　　日
　　　　　　　　　　　　　　　　　　　書記官  鄭靜如
附註：
民事訴訟法第466條之一（第一項、第二項）：
對於第二審判決上訴，上訴人應委任律師為訴訟代理人。但上訴
人或其他法定代理人具有律師資格者，不在此限。
上訴人之配偶、三親等內之血親、二親等內之姻親，或上訴人為
法人、中央或地方機關時，其所屬專任人員具有律師資格並經法
院認為適當者，亦得為第三審訴訟代理人。
